【裁判字號】    99,交聲,694
【裁判日期】    990525
【裁判案由】    交管條例聲異
【裁判全文】
臺灣板橋地方法院交通事件裁定         99年度交聲字第694號
原處分機關  交通部公路總局臺北區監理所板橋監理站
異  議  人
即受處分人  甲○○
上列受處分人因違反道路交通管理處罰條例案件，對於交通部公
路總局臺北區監理所板橋監理站中華民國99年3 月16日以板監裁
字第裁41-C00000000、41-C00000000號所為之違反道路交通管理
事件裁決書（原舉發通知單號碼：北縣警交大字第C00000000 、
C00000000 號），聲明異議，本院裁定如下：
    主  文
原處分均撤銷。
甲○○均不罰。
    理  由
一、本件異議人即受處分人聲明異議意旨略以：
  (一)臺北縣政府警察局土城分局（下稱原舉發機關）以異議人所
    有之車牌號碼355-GCR 號重型機車（下稱系爭機車），於民
    國99年1 月19日晚間10時55分許（下稱系爭違規時間），為
    該局所轄廣福派出所員警盧增中（下稱舉發員警），在中央
    路一段45巷與同巷2 弄交岔路口（下稱系爭執勤地點）執勤
    時，目擊系爭機車在土城市○○路○段與中央路一段45巷之
    有燈光號誌管制之交岔路口（下稱系爭交岔路口）時，於中
    央路一段燈號為紅燈時，逕自該機車行駛之中路一段左轉駛
    入中央路一段45巷巷內，經舉發員警在系爭執勤地點指示系
    爭機車停車受檢，詎系爭機車於行至系爭執勤地點時，隨即
    自舉發員警身旁加速駛過並往同巷2 弄弄底之方向逃逸離去
    之上開違規事實，以系爭機車於「99年1 月19日22時55分」
    之違規時間，分別在「土城市○○路○段45巷口」之違規地
    點，分別有「闖紅燈（左轉）」、「不服取締稽查而逃逸」
    之違規行為，分別依道路交通管理處罰條例第53條第1 項、
    第60條第1 項規定，分別以北縣警交大字第C00000000 、C0
    0000000 號舉發違反道路交通管理事件通知單（下稱系爭二
    件舉發通知單）逕行舉發；雖經異議人於應到案日期前，向
    交通部公路總局臺北區監理所板橋監理站（下稱原處分機關
    ）陳述意見，惟仍遭原處分機關於99年3 月16日，分別以「
    駕車行經有燈光號誌管制之交岔路口闖紅燈」、「違反處罰
    條例之行為，拒絕停車接受稽查而逃逸」之舉發違規事實，
    分別依同條例第53條第1 項、第60條第1 項規定，分別以板
    監裁字第裁41-C00000000、41-C00000000號違反道路交通管
    理事件裁決書（下稱系爭二件裁決書），分別就其違反同條
    例第53條第1 項第2 款之行為裁處罰鍰新臺幣（下同）1,80
    0 元，並依同條例第63條第1 項第1 款規定記違規點數三點
    （板監裁字裁41-C 00000000 號，下稱系爭闖紅燈裁決書）
    ；另就違反同條例第60條第1 項之行為裁處罰鍰3,000 元，
    並依同條例第63條第1 項第1 款規定記違規點數一點（板監
    裁字裁41-C00000000號，下稱系爭拒受稽查裁決書）。
  (二)異議人係在倍適得電器和平店上班，每日下班途徑係走臺北
    市○○○路轉上中正橋，走外環道轉景平路接至連城路，再
    自連城路接金城路再轉明德路，即抵達住處，並不會行經系
    爭交岔路口，於系爭違規時間當晚，異議人亦係於同日晚間
    9 時59分始才打卡下班，異議人並未行經系爭交岔路口，爰
    請撤銷系爭二件裁決書。
二、本件經本院傳喚證人即舉發員警盧增中到庭，雖經盧增中到
    庭證稱伊在系爭執勤地點，於伊所目擊在系爭交岔路口闖紅
    燈之機車在系爭執勤地點穿越伊逃逸後，有向在旁執勤另名
    員警求證車牌號碼確為「355-GCR 」號，然查：
  (一)本件係員警依道路交通管理處罰條例第7 條之2 第1 項第1
    、4 款規定之逕行舉發案件，除有同條例第85條規定之由汽
    車所有人依法陳報該真正違規行為人之情形外，係以汽車所
    有人為受處分人。本件依卷內資料，異議人並未有依同條例
    第85條規定陳報，是本件爭點係在於系爭機車是否有於系爭
    違規時間行經系爭執勤地點而為舉發員警所目擊，與異議人
    是否於系爭違規時間行經系爭交岔路口與系爭執勤地點無涉
    合先敘明。
  (二)本件經本院命證人即舉發員警於與系爭舉發時間相同之時間
    ，在系爭執勤地點向伊證述之目擊逃逸方向，以車牌號碼同
    於系爭機車車牌號碼「355-GCR 」所示之「3 」、「5 」、
    「G 」、「C 」等數字之機車，停放在系爭執勤地點與目擊
    車牌之機車位置拍攝採證照片以為參考，而由證人以車牌號
    碼「335-GCJ 」之機車將該機車停放在證人證述之伊當時所
    站立之執勤地點旁邊後，再自該機車之後方拍攝該機車車牌
    之照片（下稱本件模擬機車採證照片），另再自員警站立地
    點向中央路一段45巷巷內拍攝之視野照片（下稱本件巷底視
    野採證照片）提出於本院。依證人提出之本件模擬機車採證
    照片，雖可辨識機車車牌號碼，然查以，本件模擬機車照片
    之該部機車係靜止狀態，而依證人前於審理中之證言，該部
    機車係自證人身旁穿越後逃逸，是證人應係於該部機車自其
    身旁穿越後，須再有轉身回頭之動作，始才能目擊機車後方
    之車牌號碼，且該部機車係正在行駛之狀態，故本件模擬機
    車採證照片之機車停放位置，是否確係為證人當時目擊車牌
    號碼之位置，除非無疑義外，如斟酌該部機車係在行駛之狀
    態，證人當時看見該部機車車牌之情狀顯非如同觀看停放之
    模擬機車之機車車牌之情狀，應係自模擬機車停放處起往該
    巷底方向觀看逃逸中之機車以辨識該機車之車牌號碼，非不
    能推認；而再斟酌本件模擬機車採證照片處前方約一部半自
    用小客車（二個門寬）距離遠之路燈下之車牌號碼「GW-567
    5 」號自用小客車之車牌號碼，依本件巷底視野採證照片所
    示之影像，在乍看之下該「5 」與「6 」、「G 」與「C 」
    或「6 」係為相似，須仔細分辨，始能辨識正確之文字與數
    字，此外，依一般之經驗下，類如「3 」、「8 」」等之上
    開號牌之數字，在昏暗燈光下，亦多有誤認之情形（此可觀
    乎本件巷底視野採證照片停放在照片最左方之上開模擬機車
    車牌之「3 」在乍看之下亦有似同於「8 」之情形），是依
    上開事證，本件不無有員警誤視之虞之情形發生，非不能認
    定。
  (三)至於，證人盧增中雖於審理中證稱伊於目擊後有向另名員警
    確認車牌號碼無誤，然查以，本件依證人前於審理中在伊所
    提出之系爭執勤地點之白天採證照片上所繪製之伊與另名員
    警之位置（下稱本件員警執勤位置採證照片），證人係站立
    巷口中間靠左側（以面向該照片之方向），另名員警係站立
    巷口中間靠右側（同上開之方向），兩人相距約有一人寬之
    距離，是參照證人前於審理中證述與描繪之該部機車係自證
    人站立處與本件員警執勤位置採證照片之照片左邊之巷口轉
    角間穿之空隙越逃逸，則於該部機車自證人身旁穿越時，另
    名員警係在證人後方，與該部機車相隔更遠之距離，且依本
    件員警執勤位置採證照片所示之二名員警站立位置，於該部
    機車自證人身旁穿越逃逸時，另名員警是否亦係同時發覺該
    情形？或係於該部機車自證人身旁穿越逃逸後，另名員警因
    證人之舉動，始才發覺注意？此均影響於另名員警對該事件
    之反應程度，以及該名員警是否確有可能目擊該部機車車牌
    號碼之事實，而參照本件巷底視野採證照片之視野以及另名
    員警站立之位置，如證人已有誤視之虞之情形者，則在該等
    燈光與距離及機車行駛之狀態，斟酌另名員警之反應程度，
    尚難認另名員警之辨識正確可能性會較證人為高。
  (四)是以，本件既有無法排除員警可能有誤視之虞之情形發生，
    且經本院以相似車牌（即以將「3 」、「5 」、「G 」分別
    各以「8 」、「6 、「C 」等數字或文字代換之各組車牌）
    查詢監理機關資料，係有相似車牌設籍於板橋、永和、樹林
    、三重、蘆洲、新莊、鶯歌等處，依不利益處分如有疑義應
    有利於受處分人之認定原則，自應為有利於異議人之認定，
    而為不罰之諭知。
三、綜上所述，原處分機關以異議人所有之系爭機車於系爭違規
    時間，有道路交通管理處罰條例第53條第1 項、第60條第1
    項規定之違規事由存在，裁處異議人上開處罰，因無明確證
    據可確認系爭機車有該等違規行為存在，自應由本院將原處
    分機關所為原處分撤銷，改諭知異議人不罰，以資適法。
據上論斷，應依道路交通管理處罰條例第87條第2 項，道路交通
案件處理辦法第20條前段，裁定如主文。
中    華    民    國    99    年    5     月    25    日
                    交通法庭  法  官  陳世旻
上列正本證明與原本無異。
如不服本裁定，應於裁定送達後五日內敘明抗告理由，向本院提
出抗告狀。
                              書記官  楊雅芳
中    華    民    國    99    年    6     月    11    日

司法院資訊處製作；財團法人民間司法改革基金會備份。
